臺灣基隆地方法院刑事判決　　　　　　　100年度訴字第728號
公　訴　人　臺灣基隆地方法院檢察署檢察官
被　　　告　林秋賢
上列被告因違反毒品危害防制條例案件，經檢察官提起公訴（一
百年度毒偵字第一九四五號），而被告所犯並非死刑、無期徒刑
、最輕本刑為三年以上有期徒刑之罪或高等法院管轄第一審之案
件，被告於本院準備程序先就被訴事實均為有罪之陳述，受命法
官於告知被告簡式審判程序之旨，並聽取當事人之意見後，合議
庭裁定由受命法官獨任進行簡式審判程序，判決如下：
    主  文
林秋賢施用第二級毒品，累犯，處有期徒刑肆月。扣案夾鏈袋壹
只及吸食器壹組內所含第二級毒品甲基安非他命（均量微無法秤
重）沒收銷燬之；上開夾鏈袋壹只及吸食器壹組均沒收。又施用
第一級毒品，累犯，處有期徒刑捌月。扣案夾鏈袋壹只內所含第
一級毒品海洛因（量微無法秤重）沒收銷燬之；上開夾鏈袋壹只
及扣案注射針筒貳支均沒收。應執行有期徒刑拾月。扣案夾鏈袋
壹只及吸食器壹組內所含第二級毒品甲基安非他命（均量微無法
秤重）、扣案夾鏈袋壹只內所含第一級毒品海洛因（量微無法秤
重）沒收銷燬之；上開夾鏈袋貳只、吸食器壹組及扣案注射針筒
貳支均沒收。
    事  實
一、林秋賢前因施用第二級毒品案件，經臺灣臺北地方法院裁定
    令入勒戒處所執行觀察、勒戒後，因無繼續施用毒品傾向，
    於民國八十九年十一月二十八日執行完畢釋放出所。又因施
    用第二級毒品案件，經臺灣板橋地方法院裁定令入戒治處所
    執行強制戒治，於九十一年十二月三日執行完畢。復因施用
    第二級毒品案件，經本院判處有期徒刑五月確定，於九十二
    年十一月二十一日易科罰金執行完畢。再因施用第二級毒品
    案件，經本院判處有期徒刑五月確定，及因施用第一、二級
    毒品案件，經臺灣臺北地方法院分別判處有期徒刑八月及六
    月確定；上開三罪再經臺灣臺北地方法院裁定其應執行刑為
    有期徒刑一年六月確定，於九十五年六月十日縮刑期滿執行
    完畢。又因施用第二級毒品及詐欺案件，經臺灣板橋地方法
    院及本院分別判處有期徒刑六月及四月確定，嗣因中華民國
    九十六年罪犯減刑條例施用，再分別經同判決法院裁定減為
    有期徒刑三月及二月確定；此二罪復經本院裁定其應執行刑
    為有期徒刑四月確定，於九十七年九月十六日易科罰金執行
    完畢。詎其又基於施用第二級毒品之犯意，於一百年七月十
    四日上午七時許，在桃園縣大溪鎮○○路○段三八二巷六號
    居處內，以吸食器燒烤而吸食揮發煙霧之方式，施用第二級
    毒品甲基安非他命一次。又基於施用第一級毒品之犯意，於
    同日下午六、七時許，在其上揭居處前之車上，以針筒注射
    方式，施用第一級毒品海洛因一次。嗣於翌日凌晨零時四十
    分許，在桃園縣大溪鎮○○路○段三八二巷六號旁，為警查
    獲，並扣得夾鏈袋二只（其中一只內含甲基安非他命殘渣，
    另一只則內含海洛因殘渣）、吸食器一組（內含甲基安非他
    命殘渣）及注射針筒二支；其再經警採尿送驗後，呈甲基安
    非他命及海洛因之人體代謝物嗎啡陽性反應。
二、案經桃園縣政府警察局平鎮分局報請臺灣桃園地方法院檢察
    署呈請臺灣高等法院檢察署檢察長令轉臺灣基隆地方法院檢
    察署檢察官偵查起訴。
    理  由
一、程序事項
    按毒品危害防制條例於九十二年七月九日修正公布，自九十
    三年一月九日施行，其中第二十條、第二十三條將施用毒品
    之刑事處遇程序，區分為「初犯」及「五年內再犯」、「五
    年後再犯」。依其立法理由之說明：「初犯」，經觀察、勒
    戒或強制戒治後，應為不起訴處分或不付審理之裁定；經觀
    察、勒戒或強制戒治執行完畢釋放後，「五年內再犯」者，
    因其再犯率甚高，原實施之觀察、勒戒及強制戒治既已無法
    收其實效，爰依法追訴或裁定交付審理。至於經觀察、勒戒
    或強制戒治執行完畢釋放後，「五年後再犯」者，前所實施
    之觀察、勒戒或強制戒治已足以遮斷其施用毒品之毒癮，為
    期自新及協助其斷除毒癮，仍適用「初犯」規定，先經觀察
    、勒戒或強制戒治之程序。從而依修正後之規定，僅限於「
    初犯」及「五年後再犯」二種情形，始應先經觀察、勒戒或
    強制戒治程序。倘被告於五年內已再犯，經依法追訴處罰，
    縱其第三次（或第三次以上）再度施用毒品之時間，在初犯
    經觀察、勒戒或強制戒治執行完畢釋放五年以後，已不合於
    「五年後再犯」之規定，且因已於「五年內再犯」，顯見其
    再犯率甚高，原實施觀察、勒戒或強制戒治，已無法收其實
    效，即應依該條例第十條處罰（最高法院九十五年五月九日
    九十五年度第七次刑事庭會議決議、九十七年九月九日九十
    七年度第五次刑事庭會議決議參照）。查被告林秋賢前因施
    用毒品而經首次觀察、勒戒執行完畢後五年內，再因施用毒
    品犯行，迭經強制戒治、起訴判處罪刑及執行完畢等詳情，
    業如事實欄一所載，有臺灣基隆地方法院檢察署刑案資料查
    註紀錄表及臺灣高等法院被告前案紀錄表附卷可參。則被告
    本案施用第二級毒品及第一級毒品之犯行縱在上開首次觀察
    、勒戒執行完畢五年後所為，仍不得依毒品危害防制條例第
    二十條第三項之規定予以觀察、勒戒或強制戒治之處遇，而
    應由檢察官依法追訴，本件起訴程序並無違誤，合先敘明。
二、實體事實之認定
    上揭犯罪事實，業據被告於檢察事務官詢問、本院準備及審
    判程序中均自白不諱，而被告上開為警採尿送驗結果，亦呈
    甲基安非他命及海洛因之人體代謝物嗎啡陽性反應，有正修
    科技大學超微量研究科技中心一百年八月一日編號R00-0000
    -000號尿液檢驗報告、桃園縣政府警察局平鎮分局檢體紀錄
    表及被採尿人尿液暨毒品真實姓名與編號對照表在卷為憑；
    而被告於本案為警查獲當時，所經扣案之夾鏈袋二只，其中
    一只內含甲基安非他命殘渣，另一只則內含海洛因殘渣，扣
    案吸食器一組，亦內含甲基安非他命殘渣，且均因量微而無
    法秤重，有卷附交通部民用航空局醫務中心一百年十月三十
    一日航藥鑑字第一○○五三○八四號毒品鑑定書及本院公務
    電話紀錄可稽，復有扣案注射針筒二支可佐，足見被告上開
    自白屬實而堪信。本案事證明確，被告犯行均堪認定，應依
    法論科。
三、論罪科刑
    核被告所為，係犯毒品危害防制條例第十條第二項之施用第
    二級毒品罪、同條例第十條第一項之施用第一級毒品罪。被
    告非法持有第二級毒品及第一級毒品之低度行為，分別為其
    施用第二級毒品及第一級毒品之高度行為所吸收，均不另論
    罪。被告上開施用第二級毒品及施用第一級毒品之行為，犯
    意各別，行為互殊，應予分論併罰。被告有如事實欄一所載
    之刑案前科及有期徒刑執行紀錄，有前揭刑案資料查註紀錄
    表及被告前案紀錄表可參，其於有期徒刑執行完畢後五年內
    ，故意再犯本案有期徒刑以上之各罪，均為累犯，俱應依法
    加重其刑。本院審酌被告迭經執行觀察、勒戒、強制戒治及
    有期徒刑之處遇措施後，猶未能深切體認毒品危害己身之鉅
    ，謀求脫離毒害之道，反而於出監所後伺機再犯，自有使其
    再度接受相當刑罰處遇以教化性情之必要；惟其就犯罪事實
    均自白犯行，犯後態度尚佳，且施用毒品固戕害個人健康，
    然未侵害他人權益，犯罪手段平和，兼衡其智識程度、施用
    次數等一切情狀，分別量處如主文所示之刑及定其應執行刑
    示懲。
四、扣押物品
  (一)扣案夾鏈袋二只，其中一只內含第二級毒品甲基安非他命殘
    渣，另一只則內含第一級毒品海洛因殘渣，扣案吸食器一組
    ，亦內含第二級毒品甲基安非他命殘渣，且均因量微而無法
    秤重，已如前述，均仍為本案查獲之毒品，且為被告本案施
    用第二級毒品及施用第一級毒品之犯行所餘，應依法分別於
    其施用第二級毒品及施用第一級毒品罪併予宣告沒收銷燬之
    （至鑑驗用罄之毒品部分，因已滅失，自無庸併為沒收銷燬
    之諭知）。
  (二)上開扣案夾鏈袋二只，均係被告所有，而分別供其持有進而
    施用第二級毒品甲基安非他命及施用第一級毒品海洛因之物
    ；另扣案吸食器一組，亦係被告所有，而供其施用第二級毒
    品甲基安非他命之物；至扣案注射針筒二支，則係被告所有
    ，分別供其施用海洛因及預備之物。爰依法分別於其施用第
    二級毒品及施用第一級毒品罪併予宣告沒收。
據上論斷，應依刑事訴訟法第二百七十三條之一第一項、第二百
九十九條第一項本文，毒品危害防制條例第十條第二項、第一項
、第十八條第一項本文前段，刑法第十一條、第四十七條第一項
、第五十一條第五款、第三十八條第一項第二款，判決如主文。
本案經檢察官高永棟到庭執行職務。
中    華    民    國    100    年    11    月    9    日
                  刑事第四庭  法  官  陳賢德
如不服本判決應於收受送達後10日內向本院提出上訴書狀，並應
敘述具體理由；其未敘述上訴理由者，應於上訴期間屆滿後20日
內向本院補提理由書（均須按他造當事人之人數附繕本）「切勿
逕送上級法院」。
中    華    民    國   100    年    11    月    10    日
                              書記官  王靜敏
附錄論罪科刑法條
毒品危害防制條例第十條
施用第一級毒品者，處六月以上五年以下有期徒刑。
施用第二級毒品者，處三年以下有期徒刑。